【裁判字號】    98,保險,55
【裁判日期】    990226
【裁判案由】    給付保險金
【裁判全文】
臺灣臺北地方法院民事判決              98年度保險字第55號
原      告  丁○○
訴訟代理人  鍾永盛律師
            吳偉豪律師
被      告  臺灣人壽保險股份有限公司
法定代理人  甲○○
訴訟代理人  朱惠君律師
被      告  南山人壽保險股份有限公司
法定代理人  戊○○
訴訟代理人  丙○○
上列當事人間請求給付保險金事件，本院於民國99年1 月20日言
詞辯論終結，判決如下：
    主    文
被告臺灣人壽保險股份有限公司應給付原告新臺幣壹佰伍拾萬元
，及自民國九十八年九月五日起至清償日止，按年息百分之十計
算之利息。
被告南山人壽保險股份有限公司應給付原告新臺幣壹仟萬元，及
自民國九十八年九月五日起至清償日止，按年息百分之十計算之
利息。
訴訟費用由被告臺灣人壽保險股份有限公司、被告南山人壽保險
股份有限公司分別負擔百分之十三、百分之八十七。
本判決第一項、第二項於原告分別以新臺幣伍拾萬元、新臺幣參
佰參拾參萬參仟參佰參拾肆元為被告臺灣人壽保險股份有限公司
、被告南山人壽保險股份有限公司供擔保後，得假執行。但被告
臺灣人壽保險股份有限公司、被告南山人壽保險股份有限公司分
別以新臺幣壹佰伍拾萬元、新臺幣壹仟萬元為原告預供擔保，得
免為假執行。
    事  實  及  理  由
一、原告主張：原告之夫即訴外人李甦人於民國82年4 月1 日，
    以其為被保險人，原告為受益人，投保被告臺灣人壽保險股
    份有限公司（下稱臺灣人壽公司）「臺壽百福還本終身壽險
    」附加「臺壽意外傷害保險」，保單號碼Ｚ000000000，保險
    金額新臺幣（下同）30萬元。後於87年5 月28日申請變更保
    險內容，將原來所附加之「臺壽意外傷害保險」，變更為「
    臺壽長安意外傷害及醫療保險A 型保險」，保險金額150 萬
    元。另李甦人任職之崨達國際有限公司（下稱崨達公司）於
    97年5 月間，以李甦人為被保險人，原告為受益人，向被告
    南山人壽保險股份有限公司（下稱南山人壽公司）投保「旅
    行平安險」，保單號碼M14787，保險金額1,000 萬元，保險
    期間原自97年5 月24日6 時起共90日，後崨達公司於同年8
    月19日向南山人壽公司申請延長保險期限90日，共計180 日
    。嗣李甦人於97年11月19日駕車行經中華人民共和國廣東省
    東莞市途中臨時停車，下車時不慎跌倒，口面部著地並撞擊
    腹部（下稱系爭事故），經友人陪同至黃江康湖三達酒店休
    息後，同日晚間酒店服務人員發現李甦人有意識喪失、尿失
    禁等異樣，經送東莞市黃江醫院（下稱黃江醫院）急救，仍
    宣告不治死亡。詎原告向被告申請理賠，均遭拒絕。爰基於
    前開保險契約法律關係。聲明：（一）臺灣人壽保險公司應
    給付原告150 萬元，及自起訴狀繕本送達翌日起至清償日止
    ，按年息百分之10計算之利息。（二）南山人壽保險公司應
    給付原告1,000 萬元，及自起訴狀繕本送達翌日起至清償日
    止，按年息百分之10計算之利息。（三）願供擔保請准宣告
    假執行。
二、被告均以：否認系爭事故為意外傷害事故（非由疾病引起之
    外來突發事故），原告應就李甦人係因意外傷害事故死亡之
    事實應負擔舉證責任等語置辯；被告南山人壽公司復以：李
    甦人於系爭事故發生前，已出現肚子痛等身體不適之情形，
    按黃江醫院急診主治醫師吳禮真所認應係肝癌潰瘍破裂，是
    李甦人死亡原因與系爭事故並無關連等語，資為抗辯。均聲
    明：（一）原告之訴駁回。（二）如受不利判決，願供擔保
    請准宣告免為假執行。
三、兩造不爭執事項：
（一）原告之夫李甦人於82年4 月1 日，以其為被保險人，原告
      為受益人，投保臺灣人壽公司「臺壽百福還本終身壽險」
      附加「臺壽意外傷害保險」，保單號碼Ｚ000000000，保險
      金額30萬元。後於87年5 月28日申請變更保險內容，將原
      來所附加之「臺壽意外傷害保險」，變更為「臺壽長安意
      外傷害及醫療保險A 型保險」，保險金額150 萬元。
（二）李甦人任職之崨達公司於97年5 月間，以李甦人為被保險
      人，原告為受益人，向南山人壽公司投保「旅行平安險」
      ，保單號碼M14787，保險金額1,000 萬元，保險期間原自
      97年5 月24日6 時起共90日，後崨達公司於同年8 月19日
      向南山人壽公司申請延長保險期限90日，共計180 日。
（三）黃江醫院搶救紀錄單於初步診斷欄記載為：「腹腔實質性
      臟器破裂、猝死。搶救經過：李甦人，男，51歲，患者朋
      友訴稱：3 小時前患者自行駕車途中需臨時停車，下車時
      不慎跌倒，口面部著地，遂電話呼叫異地朋友將其護送到
      黃江康湖三達酒店，自行辦理入住手續後，其朋友離去。
      20：54該酒店服務員發現患者在所住客房內意識喪失，尿
      失禁…。患者口、鼻、耳等腔道未見異常分泌物，四肢未
      見穿刺痕跡，數牙見缺損並附少許血跡，左面部見輕微擦
      痕，胸腹部未見外傷痕跡，腹穿見腹腔大量不凝血。」。
（四）中華人民共和國廣東省東莞市常平公證處死亡公證書內載
      「茲證明李甦人（男，1957年1 月13日出生，生前住台灣
      台北縣新店市○○里○○鄰○○街74號5 樓）於2008年11月
      19日在廣東省東莞市黃江鎮猝死」。
四、按意外傷害保險係在承保被保險人非由疾病引起之外來突發
    事故所致傷害及其所致殘廢或死亡之損失，而人之傷害或死
    亡之原因，其一來自內在原因，另一則為外來事故（意外事
    故），所謂外來事故（意外事故），係指內在原因以外之一
    切事故而言，其事故之發生為外來、偶然而不可預見。意外
    傷害保險契約之受益人請求保險人給付保險金，雖應證明被
    保險人係因意外事故而受傷害，惟受益人如證明該事故確已
    發生，且依經驗法則，其發生通常係外來、偶然而不可預見
    者，應認其已盡證明之責。於此情形，保險人如抗辯其非屬
    意外，自應就其抗辯之事實負證明之責，始符合舉證責任分
    配之原則。最高法院著有96年台上字第28號民事判決可供參
    照。
五、經查，李甦人於97年11月19日，經送黃江醫院急救後仍不治
    死亡；黃江醫院搶救紀錄單記載：「腹腔實質性臟器破裂、
    猝死。…患者口、鼻、耳等腔道未見異常分泌物，四肢未見
    穿刺痕跡，數牙見缺損並附少許血跡，左面部見輕微擦痕，
    胸腹部未見外傷痕跡，腹穿見腹腔大量不凝血」等情，為兩
    造所不爭執，並有搶救紀錄單、中華人民共和國廣東省東莞
    市常平公證處死亡公證書在卷可稽，堪可認定。已徵李甦人
    固係於97年11月19日死亡，惟其確切死亡原因並非明確。次
    查，證人乙○○於本院審理時證述：「（問：本件發生至97
    年11月19日李甦人有無打電話給你們高速公路交流道口請你
    們趕過來？）答：有，李甦人是打給我一位同事表示他不舒
    服，他在某一個高速公路交流道（我同事告訴我是大朗西交
    流道），請我那一位同事去看他（李甦人是否要我去我不清
    楚）…」、「（問：與李甦人碰面後，情形如何，能否詳述
    ？）答：印象中他右臉有擦傷血痕，有一顆牙齒斷裂一半，
    我們問他怎麼會這樣，他說他開車途中想上廁所，所以開下
    交流道，但開門下車就昏倒，醒來之後自己爬起來就打電話
    給我那一位同事」、「（問：有沒有問他怎麼昏倒？如何處
    置？）答：他說他肚子痛想上廁所，情形如上結果就昏倒了
    …」等語綦詳。雖徵系爭事故發生前，李甦人曾因肚子痛想
    上廁所。惟衡諸常情，肚子痛想上廁所當不致直接導致發生
    死亡之結果。是系爭事故之發生，堪認應係李甦人死亡結果
    發生之原因，或應與李甦人死亡結果發生之原因有關甚明。
    是依前開說明，本院認為原告就李甦人係因意外事故受傷身
    故之事實，已盡舉證之責。至南山人壽公司雖辯稱：李甦人
    死亡原因係肝癌潰瘍破裂所致，與系爭事故無關云云。惟為
    原告所否認。又查，南山人壽公司就此部分抗辯之事實，並
    未提出證據資料以實其說，則依前開舉證責任之說明，本院
    尚無法認定被告此部分抗辯為真。另查，原告前已向被告出
    具理賠申請書，請求被告給付保險金，並經被告函覆拒絕等
    情，有南山人壽保險金申請書、臺灣人壽公司函在卷可按，
    堪可認定。足認原告訴請被告給付保險金，洵屬有據，堪予
    採取。
六、綜上，原告基於上開保險契約法律關係，訴請臺灣人壽公司
    、南山人壽公司分別給付1,500,000 元、10,000,000元，及
    自起訴狀繕本送達翌日即98年9 月5 日起至清償日止，按年
    息百分之10計算之利息，為有理由，應予准許。
七、兩造分別陳明願供擔保請准宣告假執行或免為假執行，核無
    不合，爰分別酌定如主文第四項所示相當之擔保金額，併准
    許之。
八、本件事證已臻明確，兩造其餘攻擊、防禦方法及證據資料之
    主張，核與判決結果不生影響，爰不逐一論駁，應予敘明。
九、據上論結，本件原告之訴為有理由，依民事訴訟法第78條、
    第390 條第2 項、第392 條第2 項，判決如主文。
中    華    民    國    99    年     2    月    26    日
                  民事第二庭    法  官  黃呈熹
以上正本係照原本作成
如對本判決上訴，須於判決送達後20日內向本院提出上訴狀
中    華    民    國    99    年     2    月    26    日
                                書記官  傅美蓮

司法院資訊處製作；財團法人民間司法改革基金會備份。
